【裁判字號】    99,司財管,33
【裁判日期】    991005
【裁判案由】    指定遺產管理人
【裁判全文】
臺灣板橋地方法院民事裁定            99年度司財管字第33號
聲  請  人  第一商業銀行股份有限公司
法定代理人  丁○○
非訟代理人  甲○○
上列聲請人聲請對被繼承人乙○○選任遺產管理人事件，本院裁
定如下：
    主      文
選任丙○○（男、民國○○○年○月○○○日生、身分證統一編
號：Ｚ000000000號、住臺北市大安區○○○路○段一
四八號十一樓之二）為被繼承人乙○○（男、民國○○○年○月
○○日生、身分證統一編號：Ｚ000000000號、生前最
後住所為臺北縣鶯歌鎮○○○路一五六巷三十三弄十號）之遺產
管理人。
程序費用由被繼承人乙○○之遺產負擔。
    理  由
一、按繼承開始時，繼承人之有無不明，而無親屬會議或親屬會
    議未於一個月內選定遺產管理人者，利害關係人或檢察官得
    聲請法院選任遺產管理人，並由法院依公示催告程序，定六
    個月以上之期限，公告繼承人，命其於期限內承認繼承；又
    被繼承人之所有繼承人均拋棄其繼承權者，亦準用關於無人
    承認繼承之規定，民法第1177條、第1178條第2 項、第1176
    條第6 項定有明文。
二、本件聲請意旨略以：被繼承人乙○○積欠聲請人借款新臺幣
    4,609,225 元尚未清償，未料其於民國98年6 月4 日死亡，
    遺有臺北縣鶯歌鎮○○○路156 巷33弄10號房屋1 戶，其繼
    承人均已拋棄繼承，並不願充當遺產管理人，聲請人係上述
    建物之第1 順位抵押權人，為此聲請指定丙○○代書為本件
    遺產管理人等語。
三、查本件聲請人主張被繼承人乙○○於98年6 月4 日死亡，其
    所有繼承人全部拋棄繼承，被繼承人曾設定抵押權向聲請人
    借款之事實，業據提出土地建築改良物抵押權設定契約書暨
    借款契約書、他項權利證明書、繼承系統表、本院99年2 月
    1 日板院輔家科春竹字第007348號函、戶籍謄本等件影本為
    證，並經本院依職權調閱本院98年度司繼字第891 號、第89
    2 號、第898 號拋棄繼承卷核閱無訛，自堪信為真實。
四、從而，聲請人以利害關係人身分聲請選任被繼承人乙○○之
    遺產管理人，核與首揭規定尚無不合。又聲請人所聲請選任
    為被繼承人乙○○遺產管理人之丙○○已同意擔任被繼承人
    乙○○之遺產管理人，並提出同意書1 件在卷可稽。經核丙
    ○○乃職司地政士，此有臺北市地政士開業執照、土地登記
    專業代理人證書影本為證，其對於遺產管理事件應有瞭解，
    並就遺產管理人職務之遂行，有所助益，且身為地政士，應
    會秉公辦理，要不致有利害偏頗之虞，為保障債權人之利益
    及期程序之公正、公信起見，本院認以選任丙○○地政士為
    被繼承人乙○○之遺產管理人為適當。至被繼承人乙○○之
    繼承人既均拋棄繼承，其遺產依民法第1176條第6 項準用關
    於無人承認繼承之規定，依同法第1185條規定，於清償債權
    並交付遺贈物後，如有賸餘，應歸屬國庫，附予敘明。
五、依非訟事件法第157 條，裁定如主文。
六、如對本裁定抗告須於裁定送達後10日內向本院提出抗告狀，
    並繳納抗告費新臺幣1,000 元。
中    華    民    國    99    年    10    月    5     日
                  家事法庭      司法事務官  翟天翔

司法院資訊處製作；財團法人民間司法改革基金會備份。
